臺灣臺南地方法院刑事判決
111年度交訴字第151號
公  訴  人  臺灣臺南地方檢察署檢察官
被      告  李穎慈



上列被告因過失致死案件，經檢察官提起公訴（111 年度偵字第
13610 號），被告於準備程序就被訴事實為有罪之陳述，經合議
庭裁定由受命法官獨任行簡式審判程序，判決如下：
    主  文
李穎慈犯過失致人於死罪，處有期徒刑陸月，如易科罰金，以新
臺幣壹仟元折算壹日。緩刑貳年。
    事  實
一、李穎慈於民國110 年12月14日上午8 時48分許，駕駛車牌號
    碼000-0000號普通重型機車，沿臺南市下營區南67線道路由
    北向南行駛，行經該路段5.6 公里處時，本應注意與同一車
    道之前車間，應保持隨時可以煞停之距離，且應注意車前狀
    況，並隨時採取必要之安全措施，而依當時天候晴、日間自
    然光線、柏油路面、乾燥、無缺陷、無障礙物、視距良好等
    情狀，並無不能注意之情事，竟疏未注意車前狀況及保持安
    全距離，自後追撞前方同向由洪文吉駕駛之車牌號碼000-00
    0 號普通重型機車，致洪文吉人、車倒地，並因而受有創傷
    性腦出血及顱骨骨折之傷害，經送醫急救後，仍因感染引發
    肺炎及敗血症，於111 年2 月23日晚間9 時37分許不治死亡
    。李穎慈肇事後，於有偵查犯罪職權之機關或公務員尚未發
    覺其犯行前，即向接獲報案前往現場處理之員警承認肇事，
    自首並接受裁判。
二、案經洪文吉之孫洪振育訴由臺灣臺南地方檢察署檢察官偵查
    起訴。
    理  由
壹、程序事項：
    本件被告李穎慈所犯者，非為死刑、無期徒刑、最輕本刑為
    3 年以上有期徒刑之罪，亦非高等法院管轄第一審案件，其
    於準備程序進行中，就被訴事實為有罪之陳述（交訴字卷第
    38頁至第39頁），經依法告知其簡式審判程序之旨，並聽取
    當事人之意見後，合議庭爰依刑事訴訟法第273 條之1 第1 
    項之規定，裁定進行簡式審判程序。且依刑事訴訟法第273 
    條之2 規定，不受同法第159 條第1 項、第161 條之2 、第
    161 條之3 、第163 條之1 及第164 條至第170 條所規定證
    據能力認定及調查方式之限制，合先敘明。
貳、實體事項：
一、認定事實所憑之證據及理由：
　㈠上揭犯罪事實，業據被告於警詢、偵訊中為部分供述，並於
    準備及審理程序中坦承不諱（相字卷第27頁至第33頁、第16
     1 頁至第162 頁，偵字卷第15頁至第16頁，交訴字卷第38
    頁至第39頁、第98頁至第99頁、第102 頁），核與證人即告
    訴人洪振育於警詢、偵訊中、證人即「佳園護理之家」護理
    師陳怡妏於警詢中之證述情節大致相符（相字卷第17頁至第
    23頁、第99頁至第101 頁、第151 頁至第152 頁、第159 頁
    ），並有臺南市政府警察局麻豆分局道路交通事故現場圖、
    道路交通事故調查報告表㈠、㈡、奇美醫療財團法人柳營奇美
    醫院診斷證明書、出院病歷摘要、「佳園護理之家」護理紀
    錄、臺灣臺南地方檢察署相驗屍體證明書、檢驗報告書、臺
    南市車輛行車事故鑑定會南鑑0000000 案鑑定意見書、被告
    之證號查詢汽車駕駛人資料各1 份、相驗照片12張、現場及
    車損照片29張（相字卷第35頁至第39頁、第57頁至第85頁、
    第95頁、第103 頁至第148 頁、第153 頁、第16 3 頁至第1
    71 頁、第175 頁至第185 頁、第191 頁至第192 頁，交訴
    字卷第13頁），足認被告上開任意性之自白與事實相符，應
    堪採信。
　㈡按汽車在同一車道行駛時，除擬超越前車外，後車與前車之
    間應保持隨時可以煞停之距離。汽車行駛時，駕駛人應注意
    車前狀況，並隨時採取必要之安全措施，道路交通安全規則
    第94條第1 項、第3 項分別定有明文。經查，被告考領有普
    通重型機車駕駛執照，有其證號查詢汽車駕駛人資料1 份在
    卷可按（交訴字卷第13頁），本應對於上開行車安全規則知
    之甚詳，而依當時天候晴、日間自然光線、柏油路面乾燥、
    無缺陷、無障礙物、視距良好等情狀，有道路交通事故調查
    報告表㈠1 份存卷可查（相字卷第37頁），客觀上並無不能
    注意之情事，竟疏未注意，未與前車保持安全距離，復未注
    意車前狀況，自後方追撞前方同向駕駛機車之被害人洪文吉
    ，堪認被告就本件車禍事故之發生，確有過失。又本件經送
    請臺南市車輛行車事故鑑定會鑑定，結果亦認：「被告駕駛
    普通重型機車，未注意車前狀況，未保持安全距離，為肇事
    原因。被害人無肇事因素（駕駛普通重型機車未配戴安全帽
    ，有違規定）」等情，有臺南市車輛行車事故鑑定會南鑑00
    00000 案鑑定意見書1 份附卷可查（相字卷第191 頁至第19
    2 頁），益徵被告就本件車禍事故之發生確有過失無訛。又
    被告上開過失駕車行為，致被害人遭撞擊後，人、車倒地，
    並受有創傷性腦出血及顱骨骨折之傷害，經送醫急救，仍因
    感染引發肺炎及敗血症，於111 年2 月23日晚間9 時37分許
    不治死亡等情，有奇美醫療財團法人柳營奇美醫院診斷證明
    書、出院病歷摘要、「佳園護理之家」護理紀錄、臺灣臺南
    地方檢察署相驗屍體證明書、檢驗報告書各1 份、相驗照片
    12張存卷可按（相字卷第95頁、第103 頁至第148 頁、第15
    3 頁、第163 頁至第171 頁、第175 頁至第185 頁），足認
    被告上開過失駕車行為，與被害人之死亡結果間，具有相當
    因果關係。至被害人雖於駕駛普通重型機車時，違規未配戴
    安全帽，致其頭部因本件車禍事故受有重創而與有過失，然
    尚不能因此解免被告應負擔之過失罪責。
　㈢綜上所述，本件事證明確，被告犯行洵堪認定，應予依法論
    科。
二、論罪科刑：
　㈠核被告所為，係犯刑法第276 條之過失致人於死罪。
　㈡被告於肇事後，報案人或勤指中心轉來資料未報明肇事人姓
    名，處理人員前往傷者即被害人就醫之醫院處理時，被告在
    場，並當場承認為肇事人等節，有臺南市政府警察局麻豆分
    局交通分隊道路交通事故肇事人自首情形紀錄表1 份存卷可
    佐（相字卷第45頁），堪認被告係在有偵查犯罪職權之公務
    員知悉犯罪事實與犯罪之人前，自首而接受裁判，核與刑法
    第62條前段自首之要件相符，爰依法減輕其刑。
　㈢爰以行為人之責任為基礎，審酌被告駕駛普通重型機車，疏
    未注意與前車保持安全距離、未注意車前狀況，致與被害人
    發生本件車禍事故，造成被害人喪失寶貴生命無從挽回、彌
    補之結果，犯罪所生之損害至為重大。復審酌被告為本件車
    禍事故之肇事原因，而被害人雖無肇事因素，惟其駕駛普通
    重型機車違規未配戴安全帽之行為，對損害結果之發生及擴
    大亦與有過失，尚難全然歸咎於被告。又被告前無涉犯任何
    刑事案件之前科紀錄，有臺灣高等法院被告前案紀錄表1 份
    附卷可參（交訴字卷第111 頁），素行良好，本件犯後坦承
    犯行，並與告訴人等被害人家屬均成立調解，共賠償新臺幣
    （下同）56萬元完畢，而獲其等之原諒及同意給予被告緩刑
    宣告之機會等節，有本院111 年度南司刑移調字第697 號調
    解筆錄、111 年11月9 日公務電話紀錄、被告提出之郵政入
    戶匯款申請書、郵政跨行匯款申請書各1 份在卷可稽（交訴
    字卷第79頁至第80頁、第83頁、第107 頁至第109 頁），足
    認被告犯後確知悔悟，且已填補損害。兼衡被告於審理中自
    承為大學肄業之智識程度，未婚、無子女，現從事超商正職
    店員工作，每月收入約2 萬4,000 元至2 萬5,000 元，並獨
    自居住之家庭生活及經濟狀況（交訴字卷第104 頁）等一切
    情狀，量處如主文所示之刑，並諭知如易科罰金之折算標準
    。
三、緩刑之說明：
　　被告未曾因故意犯罪受有期徒刑以上刑之宣告，有臺灣高等
    法院被告前案紀錄表1 份存卷可按（交訴字卷第111 頁），
    審酌被告因一時失慮，致罹刑典，事後坦承犯行，並與告訴
    人等被害人家屬均達成調解、賠償完畢，而獲其等原諒及同
    意給予被告緩刑宣告之機會等節，如同前述，堪認被告已具
    悔意，經此偵、審暨科刑教訓，當知所警惕，信無再犯之虞
    ，本院因認上開對被告宣告之刑，以暫不執行為適當，爰依
    刑法第74條第1 項第1 款規定，宣告被告緩刑2 年，以期惕
    勵。又緩刑之宣告，係國家鑒於被告能因知所警惕而有獲得
    自新機會之期望，特別賦予宣告之刑暫不執行之恩典，若被
    告在緩刑期間，又再為犯罪或其他符合法定撤銷緩刑之原因
    ，均將產生撤銷本件緩刑宣告而仍須執行所宣告之刑之後果
    ，被告務必切實銘記在心，警惕慎行，以免喪失自新之機會
    。
據上論斷，應依刑事訴訟法第273 條之1 第1 項、第299 條第1 
項前段，刑法第276 條、第62條前段、第41條第1 項前段、第74
條第1 項第1 款，刑法施行法第1 條之1 第1 項，判決如主文。
本案經檢察官施胤弘提起公訴，檢察官吳惠娟、高振瑋到庭執行
職務。
中　　華　　民　　國　　111 　年　　12　　月　　13　　日
                  刑事第四庭  法  官  陳品謙
以上正本證明與原本無異。
如不服本判決應於收受本判決後20日內向本院提出上訴書狀，並
應敘述具體理由。其未敘述上訴理由者，應於上訴期間屆滿後20
日內向本院補提理由書狀（均須按他造當事人之人數附繕本）「
切勿逕送上級法院」。 
　　　　　　　　　　　　　　　書記官  趙建舜
中　　華　　民　　國　　111 　年　　12　　月　　13　　日

附錄本案論罪科刑法條：
中華民國刑法第276 條
因過失致人於死者，處5 年以下有期徒刑、拘役或50萬元以下罰
金。